臺灣高等法院刑事裁定
109年度金上重更二字第14號
上  訴  人  臺灣臺北地方檢察署檢察官
上  訴  人  
即  被  告  吳勇璋


                    新北市○○區○○路00號11樓之1（指定送達地）
選任辯護人  陳峰富律師
            黃博駿律師
上   訴  人 
即   被  告  樓文豪



選任辯護人   謝昆峯律師
             林泓毅律師
沟           黃俊瑋律師
上  訴   人
即  被   告  石清榮  SUK CHUNG YUNG男  民國00年0月00日生



                    居臺北市○○區○○街00號00樓（指定送達地）
                    護照號碼：M00000000（改號前為M00000000）
選任辯護人   杜英達律師 
             謝啟明律師
上列被告等因違反證券交易法等案件，前經限制出境、出海，本
院裁定如下：
    主  文
吳勇璋、樓文豪、石清榮均自民國109年9月6日起延長限制出境
、出海8月。
    理  由
一、被告吳勇璋、樓文豪、石清榮（除分稱姓名外均合稱被告三
    人）因違反證券交易法等案件，前經本院認為渠等犯罪嫌疑
    重大，有刑事訴訟法第93條之2第1項第2款之事由，且有限
    制出境、出海之必要，自民國109年1月6日起限制出境、出
    海8月。
二、「審判中限制出境、出海每次不得逾八月，犯最重本刑為有
    期徒刑十年以下之罪者，累計不得逾五年；其餘之罪，累計
    不得逾十年」，刑事訴訟法第93條之3第2項後段定有明文。
三、茲前開期間將於109年9月5日屆滿，於期滿前被告三人及渠
    等選任辯護人為如下意見之陳述：
　㈠吳勇璋、石清榮部分：本案歷審判決均未認定被告三人之犯
    罪所得逾新台幣一億元，第一審判決後檢察官上訴亦未指摘
    原審法院論罪法條不當，最高法院本次發回意旨指摘應沒收
    之所得也沒有超過一億元，顯見本案並沒有證券交易法第17
    1條第2項之適用，另吳勇璋表示其均按時到庭從未請假，石
    清榮表示其雖為外藉人士，惟已居住台灣五十多年，家人均
    在台灣，均無逃亡之虞，請求解除被告限制出境、出海之處
    分。
　㈡樓文豪部分（雖未到庭然經通知後以書狀表示意見）：樓文
    豪被訴違反證券交易法第171條第1項第3款之罪，為最重本
    刑有期徒刑十年以下之罪，樓文豪遭限制出境出海迄今已經
    超過12年，顯然已逾刑事訴訟法第93條之3所規定之上限，
    且本案事實尚屬明朗，倘予解除限制出境出海之處分亦無事
    證遭湮滅之虞，又樓文豪交保後均按時出庭應訊，加以更一
    審僅判處樓文豪應執行有期徒刑2年，刑度非重，扣除羈押
    期間，樓文豪未來逃亡之動機已然大幅降低，況樓文豪已具
    保200萬元並每週三均準時到台北市政府警察局士林分局蘭
    雅派出所報到，自無逃亡之虞。且解釋上刑事訴訟法第93條
    之3第2項後段規定「其餘之罪，累計不得逾十年」係指累計
    之限制出境出海期間不得逾10年之法定限制上限規定，縱依
    檢察官起訴之證券交易法第171條第1項第3款、第2項罪名，
    依刑事訴訟法第93條之3第2項規定，審判期間累計限制出境
    期間仍不得逾10年，是以倘續予限制出境、出海之處分應屬
    違法。
四、108年5月24日修正通過之刑事訴訟法施行前，偵查或審判中
    經限制出境、出海者，應於生效施行之日起二個月內，依刑
    事訴訟法第八章之一規定重為處分，逾期未重為處分者，原
    處分失其效力。依前項規定重為處分者，期間依刑事訴訟法
    第93條之3之規定重新起算。但犯最重本刑為有期徒刑十年
    以下之罪者，審判中之限制出境、出海期間，連同原處分期
    間併計不得逾五年，刑事訴訟法施行法第7條之11 第2、3項
    分別定有明文。是依前前揭重為處分者，原則上該期間依刑
    事訴訟法第93條之3第2項之規定應重新起算，除非所犯係最
    重本刑為有期徒刑十年以下之罪者才連同原處分期間併計而
    不得逾五年，刑事訴訟法施行法第7條之11第3項定有明文。
    是本案是否續予限制出境出海應視被告等三人所涉犯之罪是
    否屬最重本刑有期徒刑十年以下之罪，且依目前訴訟進行程
    度，被告等三人是否仍有繼續限制出境出海之必要。經查：
  ㈠被告三人因涉嫌先後與東信旅行社、吳哥航空公司、ANGKOR 
    GROUP公司、ORIENTAL PILOT公司、韓馬旅行社、韓澳旅行
    社、上海天翔旅行社等合謀製作虛偽之保證營收、顧問等合
    約，再配合前述合約刻意製作資金流向，以虛增遠航公司營
    業額及應收帳款，被訴共同犯刑法第216、215條行使業務上
    登載不實文書罪、商業會計法第71條第1項第1款填製不實會
    計憑證罪、證券交易法第171條第2項、第1項第1款之財報不
    實罪且所得達新台幣（以下未標明幣別者均為新台幣）一億
    元以上（見起訴事實五之一至五之三）。其中吳勇璋、樓文
    豪二人另涉以支付保險費名義匯款4500萬元至樓文豪指定帳
    戶，被訴犯刑法第216、215條、刑法第336條第2項及商業會
    計法第71條第1項第1款之罪（見起訴事實五之四，惟檢察官
    不服本院更一審判決之上訴理由書內主張此部分另犯洗錢防
    制法第11條第1項及證券交易法第171條第1項第3款之罪）；
    吳勇璋、樓文豪另涉違背職務無條件讓吳哥航空公司延展票
    期且簽署不利遠航之還款協議，而被訴違反證券交易法第17
    1條第2項、第1項第3款之特別背信罪（見起訴事實六）。是
    吳勇璋、樓文豪就起訴事實六以及與石清榮就起訴事實五之
    一至五之三部分均經檢察官以本刑七年以上有期徒刑得併科
    新台幣2500萬元以上5億元以下罰金之重罪提起公訴。樓文
    豪上開關於其被訴罪名之陳述部分，容有誤會，先予敘明。
　㈡限制出境、出海，乃執行限制住居方法之一種，與具保、責
    付同屬於替代羈押之處分，其目的在於確保刑事偵查、審判
    程序之完成及刑事執行之保全。法院僅須在外觀上審查被告
    犯罪嫌疑是否重大，及有無賴此保全審判程序進行或執行而
    為此強制處分之必要，關於處分原因之判斷，尚不適用訴訟
    上之嚴格證明原則，只需檢察官提出之證據在形式上足以證
    明被告犯罪嫌疑為已足。質言之，限制出境出海之審查，既
    非終局確認被告是否犯罪，法定限制出境、出海原因備否之
    認定，無須經嚴格之證明，以自由之證明即達於釋明之程度
    為已足。經查： 
　⒈被告三人經以前述本刑七年以上有期徒刑得併科罰金刑之罪
    名提起公訴後，雖經原審認定就起訴事實五部分僅犯證券交
    易法第171條第1項第1款之罪，就起訴事實六部分則諭知樓
    文豪無罪，惟檢察官對被告三人前述被訴部分全部不服提起
    上訴，就起訴事實五部分上訴理由略稱：「原審量刑過輕，
    有違上開量刑之內部界限」； 就起訴事實六部分上訴理由
    略稱：「原審此部分認定容有違誤」，本院上訴審撤銷原判
    決，改判被告三人犯證券交易法第171條第1項第1款、第179
    條之法人行為負責人財報不實罪、同條第1項第2款之使公司
    為不利益交易罪。檢察官並未提起上訴，然被告三人提起上
    訴後經最高法院撤銷原判決第一次發回本院更審後，本院仍
    以被告三人共同法人行為負責人違反證券交易法第一百七十
    一條第一項第一款之罪；以吳勇璋、樓文豪另犯同條第一項
    第三款之特別背信罪各判處被告三人一年八月至一年十月不
    等之有期徒刑，就吳勇璋、樓文豪均定應執行有期徒刑二年
    ，且就吳勇璋、石清榮諭知附條件之緩刑。檢察官針對更一
    審判決提起上訴主張本院更一審判決未就被告三人實際犯罪
    所得為沒收之諭知，且就起訴事實五之四部分漏未論以洗錢
    防制法第11條第1項之罪，並陳明此部分所犯罪名為證券交
    易法第171條第1項第3款之特別背信罪（見上訴書第6頁），
    另就起訴事實六部分認就吳哥航空積欠遠航公司之應付帳款
    8億2423萬7684元部分屬樓文豪之犯罪所得，應論以證券交
    易法第171條第2項、第1項第3款之罪，嗣經最高法院撤銷發
    回。
　⒉前述各次判決固均未認定被告三人所犯合於證券交易法第171
    條第2項所得逾一億元之要件，惟檢察官既已為被告之不利
    益提起上訴，且本院於起訴範圍內本得依起訴之同一事實適
    用法律，尚不得以檢察官未就本院上訴審之判決聲明不服即
    認定本院就本件適用法律部分受歷審判決之拘束。
　⒊經檢閱相關卷證，有關起訴書犯罪事實五之財報不實部分，
    檢察官主張遠東航空公司為製作假交易之金流而自94年5月3
    1日起至95年6月30日止每月匯款376萬2000元至Angkor Grou
    p公司帳戶、於94年10月3日匯款2500萬元至吳哥航空公司帳
    戶、於94年10月6日匯款2364萬3174元至東信旅行社帳戶、
    分別於95年3月27日、96年7月6日匯款美金109萬2000元、美
    金214萬309.16元至石清榮帳戶、95年3月27日匯款美金108
    萬元至Angor Group公司帳戶、96年9月28日匯款美金57萬20
    00元至Oriental Pilot公司帳戶（以上合計已逾一億元）；
    就起訴書犯罪事實六吳勇璋、樓文豪被訴特別背信罪部分，
    吳哥航空因此積欠遠東航空公司逾億之濕租包機款等情，業
    經檢察官為相當之釋明，形式上足認被告三人涉犯證券交易
    法第171條第1項第1款、第2項財報不實或兼有同條第1項第3
    款、第2項之特別背信罪罪嫌重大，而前開罪名既為法定本
    刑7年以上得併科罰金2500萬元以上5億元以下之重罪，且被
    告三人分經原審判處應執行有期徒刑7年、6年6月、3年，依
    人性畏罪避責之心理，即便外籍之石清榮已長期定居台灣，
    樓文豪、吳勇璋二人均遵時到期或固定至派出所報到，或曾
    繳納相當金額具保或曾遭羈押將來可能得以折抵刑期，仍認
    被告三人均有相當理由認有逃亡之虞，以目前本案訴訟進行
    之程度，為保全訴訟之順利進行及將來之執行，審酌被告三
    人罪責及限制出境出海對其遷徒自由之限制，認對被告三人
    續為限制出境出海之處分核屬必要且無違反比例及公平原則
    ，爰裁定如主文所示。
五、據上論斷，應依刑事訴訟法第93條之3第2項，裁定如主文。
中　　華　　民　　國　　109 　年　　9 　　月　　2　　日
　　　　          刑事第十二庭  審判長法  官　陳如玲
                                      法　官　廖建瑜
                                      法　官　郭惠玲
以上正本證明與原本無異。
如不服本裁定，應於收受送達後五日內向本院提出抗告狀。
                                      書記官  陳靜姿　
中　　華　　民　　國　　109 　年　　9 　　月　　2 　　日